【裁判字號】    97,消債更,1140
【裁判日期】    980422
【裁判案由】    更生事件
【裁判全文】
臺灣板橋地方法院民事裁定          97年度消債更字第1140號
聲  請  人  甲○○
代  理  人  賴錫卿律師
上列當事人因消費者債務清理事件聲請更生，本院裁定如下：
    主  文
聲請駁回。
聲請費用由聲請人負擔。
    理  由
一、本件聲請意旨略為：聲請人於民國（下同）95年間與最大債
    權金融機構渣打國際商業銀行（下稱渣打銀行，原新竹國際
    商業銀行）達成協商，自95年8月起，分120期，利率0%，每
    月10日繳交新台幣（下同）3,809元。惟協商之際係因債權
    銀行之員工不斷來電鼓吹，軟硬兼施，或謂未達協商將繼續
    疲勞催收，或謂倘不接受該優惠，將回復原來高利貸云云，
    致聲請人不得已僅能受迫接受。然由於聲請人前兩年之職業
    並不穩定，每月偶有薪資，平均收入僅有約1萬多元，總計
    前兩年之收入有420,5810元，但前兩年之必要支出就超過50
    萬元，且還要養家活口，該協商條件實已大大超過聲請人所
    能負擔，聲請人苦撐至今，終無以為繼，實無力繼續履行上
    開協商條件，致使繼續履行協商內容有重大困難，而此事由
    並非聲請人主觀上惡意不履行協議，實係客觀上確有不可歸
    責於己之事由，為此聲請更生云云等語。
二、按債務人與金融機構協商成立者，不得聲請更生或清算，但
    因不可歸責於己之事由，致履行顯有重大困難者，不在此限
    ；本條例施行前，債務人依金融主管機關協調成立之中華民
    國銀行公會會員辦理消費金融案件無擔保債務協商機制與金
    融機構成立之協商，準用前項之規定，消費者債務清理條例
    （下稱本條例）第151條第5項、第6項分別定有明文。又聲
    請更生或清算不合程式或不備其他要件者，法院應以裁定駁
    回之，但其情形可以補正者，法院應定期間先命補正，復為
    本條例第8 條所明定。次按依債務人與金融機構協商成立者
    ，除非因不可歸責於己之事由，致履行顯有重大困難，否則
    不得聲請更生或清算，本條例第151 條第5 項規定意旨甚明
    。是債務清償方案成立後，固由債務人按其條件履行，惟需
    於其後發生情事變更，在清償期間收入或收益不如預期，致
    該方案履行困難甚或履行不能，因不可歸責於己，始能聲請
    更生或清算。此項規定旨在避免債務人任意毀諾已成立之協
    商，濫用更生或清算之裁判上債務清理程序，蓋以債務清償
    方案係經當事人行使程序選擇權所為之債務清理契約，債務
    人應受該成立之協議所拘束。債務人既已與金融機構協商成
    立，如認該協商方案履行有其他不適當情形，自仍應再循協
    商途徑謀求解決。
三、查本件聲請人前曾依中華民國銀行公會會員辦理消費金融案
    件無擔保債務協商機制，與最大債權銀行渣打銀行成立債務
    協商，約定自95年8月起，分120期，利率0%，由聲請人每月
    10日繳納3,809元，依各債權銀行債權金額比例清償各項債
    務，至全部清償為止，聲請人自95年8月起，迄今仍履約中
    ，尚未毀諾等情，業據本院依職權向渣打銀行查詢明確，有
    本院公務電話紀錄表在卷可稽，亦有聲請人提出之財團法人
    金融聯合徵信中心當事人綜合信用報告－債務清理條例前置
    協商專用債權人清冊之（『目前狀態：履約中』）可憑。縱
    聲請人尚無毀諾，然不影響本院判斷是否符合本條例第151
    條第5項但書「因不可歸責於己之事由，致履行顯有重大困
    難」之事由，合先敘明。
四、經查：
    (一)聲請人雖主張：協商之際係因債權銀行之員工不斷來電鼓
      吹，軟硬兼施，或謂未達協商將繼續疲勞催收，或謂倘不
      接受該優惠，將回復原來高利貸云云，致聲請人不得已僅
      能受迫接受等語，但就協商成立之際，係宥於銀行人員
      之言行催逼始被迫同意協商條件乙節，並未舉證以為證明
      ，則其主張協商之際係受迫同意協商金額之主張，洵難採
      信。
    (二)聲請人主張其每月偶有薪資，平均月收入僅約1萬多元，
      總計前兩年之收入為420,581元，但前兩年之必要支出即
      超過50萬元，協商條件已超過聲請人所能負擔云云。而依
      聲請人提出之95暨96年度財政部臺灣省北區國稅局綜合所
      得稅各類所得資料清單所示，聲請人於上開2年度各有
      127,265元及293,430元之所得，經換算平均月所得在
      10,605元至24,453元之間：【計算式：127,265元÷12＝
      10,605元（95年度）、293,430元÷12＝24,453（96年度
      ），元以下四捨五入】，2年度總收入為420,695元，平均
      月收入為17,529元。又聲請人於95年間向渣打銀行申請債
      務協商時，曾切結有每月收入18,000元乙情，亦據渣打銀
      行檢附上開收入證明切結書供本院參酌，與聲請人之主張
      若合符節，顯見聲請人於成立協商前後之經濟能力並無明
      顯變動，有依原協商條件履行之能力。以前開平均月收入
      17,529元扣除每月協商還款金額3,809元後，聲請人每月
      猶尚餘約13,720元得供維持生活所需。
    (三)聲請人另主張其每月須負擔房租7,300元、伙食費4,000元
      、交通費1,000元、醫療費500元、雜支3,800元、學費暨
      書籍費用6,030元及為母徐蘭香支出扶養費3,000 元（共
      25,630元），並提出房屋租賃契約書影本、電費收據、電
      信費收據及繳費通知等為證，惟上開費用，於95年間聲請
      人與最大債權銀行成立協商之際，即已現實存在，聲請人
      自已將之列入協商金額是否逾聲請人之能力之評估，於客
      觀事實並未有顯著變動之下，亦難認係協商成立後有何情
      事變更致生履行有重大困難之情事。而聲請人自95年8月
      間成立協商迄今，既均得依原協商條件繳款長達2年以上
      ，益徵其尚有除工作收入以外之其餘經濟來源或資產可供
      履行協議，自無法認定聲請人依約履行已有重大困難。況
      聲請人居住於臺北縣，需待聲請人扶養者僅為聲請人之母
      親，聲請人每月支出之扶養費為3,000元，業據其陳明，
      有如前述，而依行政院主計處公佈之97年度臺灣省每人每
      月最低生活費用為9,829元，該最低生活費用即包括食、
      衣、住、行等費用在內，聲請人既已負債，尤應縮衣節食
      ，力求簡約，故聲請人每月超逾9,829元範圍之生活支出
      ，尚難認屬維持基本生活之必要支出，故以聲請人支出母
      親之扶養費3,000元加計聲請人本身之生活必要支出9,829
      元，是以聲請人每月必要支出費用為12,829元，以上開平
      均月收入17,529元扣除每月必要支出後猶剩餘4,700元，
      聲請人當有持續履行之能力甚明。再參諸聲請人現年31歲
      ，年壯力富且未婚，如再撙節開支或另增收入來源，非無
      履行之可能。
    (四)綜上所述，聲請人既不合於「不可歸責於己之事由致履行
      顯有重大困難」之法定要件，本件聲請更生即無理由，應
      予駁回。至聲請人如確有一時經濟上之困難，非無提出相
      關證明文件向最大債權銀行再行協商以變更還款方案之機
      會，如債權人仍堅持原協商條件，或無意實質商談，致聲
      請人難以按協議清償，仍得再行聲請更生或清算，本院審
      酌如認合於不可歸責之事由致履行顯有重大困難之法定要
      件，自得准予更生，附此敘明。
五、據上論結，本件聲請人未能舉證證明於協商成立後，其經濟
    情事有所變更，致無法依原協商履行，其主張具有不可歸責
    之事由，即難採取。本院審酌卷存書證，認並無聲請人所述
    其「履行顯有重大困難」情事發生，從而其聲請更生，應屬
    無據，自不應准許，爰裁定如主文。
中    華    民    國    98    年    4     月    22    日
              民事第二庭    法      官  陳財旺
上為正本係照原本作成
如不服本裁定，應於裁定送達後10日內，以書狀向本院提出抗告
，並繳納抗告費新臺幣1千元
中    華    民    國    98    年    4     月    22    日
                            書  記  官  孫國慧


司法院資訊處製作；財團法人民間司法改革基金會備份。
